臺灣高等法院交通事件裁定　　　　　　100年度交抗字第624號
抗　告　人
即受處分人　黃調正
上列抗告人因違反道路交通管理處罰條例案件，不服臺灣宜蘭地
方法院中華民國100年4月26日所為100年度交聲字第37號裁定，
（原處分案號：交通部公路總局臺北區監理所宜蘭監理站100年1
月21日宜監字第裁43-QQ0000000號裁決書﹚，提起抗告，本院裁
定如下：
    主  文
抗告駁回。
    理  由
一、異議意旨略以：異議人即受處分人黃調正被舉發超速之路段
    ，宜蘭往羅東方向南下速限是70公里，而羅東往宜蘭方向北
    上3分之2路段是速限70公里，3分之1路段是60公里。雖依警
    察局解釋，因該路段車禍肇事率較高，因此調降速限為60公
    里，惟同一路段，應為同一速限，始為合理，且該路段速限
    標誌之牌面很小，為此異議云云，請求撤銷原處分等語。
二、原裁定略以：受處分人所有之車牌號碼U3-8371號自用小客
    車，於民國99年10月24日6時10分許，行經宜蘭市○○路○段
    560號前，因有「速限60公里，時速77公里，超速17公里」
    之違規行為，經警舉發，有舉發通知單及採證照片在卷可稽
    ，是上開車輛於上揭時地，應有超速之事實。證人即舉發員
    警張良相於原審證稱略以：受處分人所有之上開車輛於上揭
    時地，以雷達檢測時速77公里，已超過60公里速限；在該路
    段先設置「前方速限降低（60公里）」之告示牌，再設置「
    前有測速照相（60公里）」之告示牌，此二牌面距離測速照
    相機均有100公尺以上等語明確。又主管機關依當地實際路
    況、行車流量、行車速度及交通安全等情況而為設置告示牌
    與測速儀器之位置，屬主管機關之行政裁量範圍，除有重大
    明顯瑕疵或其他違法情形外，一般用路人均有遵守義務。本
    件既已在上開地點明確設有限速標誌，受處分人自應注意及
    之。又上開標誌字體明確，字型非小，受處分人辯稱牌面太
    小云云，自不足採。受處分人另主張上開路段限制60公里不
    合時宜，惟限制之時速係由主管機關參照路線設計、道路狀
    況、交通量、肇事資料及其他因素定之，非由駕駛人個人駕
    駛習慣而決定，縱有適於提高速限之情事，然在主管機關為
    適當之調整前，駕駛人仍有遵守之義務，受處分人此部分辯
    解亦無可採。因認受處分人之聲明異議為無理由，而為駁回
    之裁定。
三、抗告意旨略以：同一路段宜蘭往羅東方向南下速限一律是70
    公里，而羅東往宜蘭方向北上3分之2路段是速限70公里，3
    分之1路段是60公里。雖依警察局解釋，因該路段車禍肇事
    率較高，並考量行車流量，因此調降速限為60公里，其實此
    3分之1路段無任何叉路，全是農田，無限制為60公里之必要
    ，事實上乃政府搶錢，到處設陷阱云云。
四、經查：
  (一)按汽車駕駛人，行車速度，超過規定之最高時速，或低於規
    定之最低時速，處新臺幣（下同）1,200元以上2,400元以下
    罰鍰，並予記違規點數1點，道路交通管理處罰條例第40條
    及第63條第1項第1款分別定有明文。
  １受處分人所有之車輛，於上開時、地因有「超速17公里」之
    違規行為，經宜蘭縣政府警察局以宜警交字第QQ0000000 號
    舉發違反道路交通管理事件通知單舉發，有舉發違反道路交
    通管理事件通知單及採證照片在卷可稽。是受處分人所有之
    車輛於上揭時地，其行車速度超過規定之最高時速之事實，
    應堪以認定。
  ２證人即本件舉發員警張良相於原審訊問時證稱：車牌號碼U3
    -8371之車輛行經宜蘭市○○路○段560號前，於99年10月24
    日6時10分以雷達檢測，測得時速77公里，已超過規定之60
    公里速限；在該路段先設置「前方速限降低（60公里）」之
    告示牌，再設置「前有測速照相（60公里）」之告示牌，此
    二牌面距離測速照相機均有100公尺以上等語明確（見原審
    卷第18頁），並提出宜蘭縣政府警察局函文、公告、宜蘭縣
    道路交通安全聯席會議函、宜蘭縣政府警察局改善道路交通
    標誌標線號誌會勘紀錄及照片6幀在卷可稽。
  (二)又道路交通管理處罰條例第4條第2項規定：「前項道路交通
    標誌、標線、號誌之指示、警告、禁制規定、樣式、標示方
    式、設置基準及設置地點等事項之規則，由交通部會同內政
    部定之。」，乃授權行政機關，對於道路交通標誌之指示、
    警告、禁制規定、樣式、標示方式、設置基準及設置地點等
    事項制定規則，以執行道路交通管理、維護交通秩序、確保
    交通安全等工作，是主管機關參照路線設計、道路狀況、交
    通量、肇事資料及其他因素定限制之時速，係其基於整體交
    通考量所為之縝密規劃，目的係為維護社會大眾使用道路之
    秩序，並以確保人車通行之安全，一般用路人即均有應予遵
    守之義務，尚不能恣意枉顧交通標誌、標線、號誌，否則交
    通秩序必然無法維繫，人車生命安全將無以確保；而關於交
    通標誌、標線之劃設、限速之規定及測速器之設置是否妥當
    ，係屬行政機關之權責範圍，基於權力分立之原則，法院所
    得審認之範圍僅限於確定違規事實之有無及法規範涵攝、適
    用、評價之適當與正確與否。本件既已在上開地點明確設有
    限速標誌，受處分人自應注意並遵守之。抗告意旨雖認上開
    路段無任何叉路，全是農田，並無限制為60公里之必要，事
    實上乃政府搶錢，到處設陷阱云云，惟此係屬主管機關行政
    行為適當與否之問題，本非司法機關所得審究之對象，受處
    分人自不得以其自身認為上開路段限制為60公里為不當而據
    以主張免罰，如認該限速之規定不當，需循行政救濟管道向
    相關主管機關反應，尋求改正之方法，並由相關主管機關另
    為適法處置，在相關主管機關修正前，該標誌及速限之規定
    仍具效力而應為所有用路人遵守，不能因其主觀上認為有何
    違法或不當之處，據以執為免責之事由。況縱依受處分人所
    認於同一路段，應為相同速限70公里云云，上開車輛所測得
    時速77公里，仍屬超速之違規行為，受處分人據以執為免責
    事由，仍顯不足採。
  (三)綜上所述，受處分人所有之自小客車於前揭時、地，有「限
    速60公里，以時速77公里超速行駛」之違規事實，洵堪認定
    。原處分機關依道路交通管理處罰條例第40條、第63條第1
    項、違反道路交通管理事件統一裁罰基準及處理細則第41、
    43、44、67條規定，裁處罰鍰1600元，並記違規點數1點，
    於法並無不合，原審裁定駁回其異議，並無不當。受處分人
    猶執陳詞恣意指摘原裁定不當，為無理由，應予駁回。
五、據上論結，應依道路交通管理處罰條例第89條、刑事訴訟法
    第412條，裁定如主文。
中    華    民    國   100    年    6     月    3     日
                  刑事第十三庭審判長  法  官  曾德水
                                      法  官  王復生
                                      法  官  楊貴雄
以上正本證明與原本無異。
不得再抗告。
                                      書記官  廖純瑜
中    華    民    國   100    年    6     月    3     日